【裁判字號】    97,上訴,4232
【裁判日期】    970915
【裁判案由】    毒品危害防制條例
【裁判全文】
臺灣高等法院刑事判決                97年度上訴字第4232號
上  訴  人
即  被  告  乙○○
                    送達代收.
上列上訴人因毒品危害防制條例案件，不服臺灣桃園地方法院97
年度審訴字第1602號，中華民國97年7月31日第一審判決（ 起訴
案號：臺灣桃園地方法院檢察署97年度毒偵字第1256號），提起
上訴，本院判決如下：
    主  文
上訴駁回。
    理  由
一、依刑事訴訟法第350條、第361條、第362條、第367條規定，
    不服地方法院之第一審判決而上訴者，須提出上訴書狀，並
    應敘明具體理由，為上訴必備之程式；其所提出之書狀未敘
    述上訴理由，或僅曾以言詞陳述上訴理由者，均應於上述期
    間屆滿後20日內補提理由書於第一審法院。第一審法院經形
    式審查，認逾期未補提上訴理由者，應定期間先命補正；逾
    期未補正者，為上訴不合法律上之程式，應以裁定駁回。倘
    已提出上訴理由，但所提非屬具體理由者，則由第二審法院
    以上訴不合法律上之程式，判決駁回。而所謂具體理由，必
    係依據卷內既有訴訟資料或提出新事證，指摘或表明第一審
    判決有何採證認事、用法或量刑等足以影響判決本旨之不當
    或違法，而構成應予撤銷之具體事由，始克當之（例如：依
    憑證據法則具體指出所採證據何以不具證據能力，或依憑卷
    證資料，明確指出所為證據證明力之判斷如何違背經驗、論
    理法則）；倘僅泛言原判決認定事實錯誤、違背法令、量刑
    失之過重過輕微，而未依上揭意旨指出具體事由，或形式上
    雖已指出具體事由，然該事由縱使屬實，亦不足以認為原判
    決有何不當或違法者（例如：對不具有調查必要性之證據，
    法院未依聲請調查亦未說明理由，或援用證據不當，但除去
    該證據仍應為同一事實之認定），皆難謂係具體理由，俾與
    第二審上訴制度旨在請求第二審法院撤銷、變更第一審不當
    或違法之判決，以實現個案救濟之立法目的相契合，並節制
    濫行上訴（ 參照最高法院97年度台上字第892號刑事判決意
    旨）。又第二審法院認為上訴書狀未敘述理由，依刑事訴訟
    法第 367條但書規定，始應定期間命其補正。如認上訴書狀
    已敘述理由，但其理由非屬具體，其所為上訴，即不符上訴
    之法定要件，自得逕行判決駁回，無定期命補正問題（參照
    最高法院97年度台上字第3599號刑事判決意旨）。
二、本件原審經審理結果，認為上訴人乙○○前有公共危險前科
    ，其於90年間，因施用毒品案件，經臺灣桃園地方法院以90
    年度毒聲字第4529號裁定送觀察、勒戒後，認無繼續施用毒
    品之傾向，於91年 3月26日執行完畢釋放，並經臺灣桃園地
    方法院檢察署檢察官於同日以90年度毒偵字第3713號為不起
    訴處分確定。又於93年間，因施用毒品案件，經臺灣桃園地
    方法院以 93年度毒聲字第613號裁定送觀察、勒戒後，於93
    年10月 9日因法律修正報結釋放出所，此次施用毒品犯行並
    經臺灣桃園地方法院以93年度訴字第1945號判決判處應執行
    有期徒刑8月確定，於95年9月30日縮短刑期執行完畢。另於
    95年間，因違反毒品危害防制條例案件，經臺灣桃園地方法
    院以95年度訴字第1359號判決判處有期徒刑 8月確定，並經
    臺灣桃園地方法院以 96年度聲減字第732號裁定減為有期徒
    刑4月確定，於96年7月16日執行完畢出監（構成累犯）。猶
    不知悛悔，明知海洛因、甲基安非他命係業經公告列為毒品
    危害防制條例第2條第2項第1款、第2款之第一、二級毒品，
    不得非法持有、施用，竟基於施用第一級毒品海洛因之犯意
    ，於97年 3月7日17時許，在桃園縣大園鄉○○村○○路218
    號2樓友人住處內，施用第一級毒品海洛因1次；另基於施用
    第二級毒品甲基安非他命之犯意，於同日某時，在上址施用
    第二級毒品甲基安非他命 1次。嗣於同日20時50分許，在上
    址前空地為警查獲，並扣得其所有之海洛因1包連同包裝袋1
    只（毛重0. 4公克，因鑑驗使用0.02公克）及海洛因殘渣袋
    1 只。上訴人對其於上揭時、地，分別施用第一級毒品海洛
    因及第二級毒品甲基安非他命之犯罪事實坦承不諱。而員警
    查獲上訴人後所採集之尿液檢體，經送請臺灣檢驗科技股份
    有限公司以酵素免疫分析法初步檢驗，再佐以氣相層析質譜
    儀分析法確認檢驗結果確呈鴉片類陽性反應、安非他命類陽
    性反應，有桃園縣政府警察局大園分局被採尿人姓名編號對
    照表、臺灣檢驗科技股份有限公司濫用藥物檢驗報告各 1份
    附卷可稽，而以氣相層析質譜儀作藥物及其代謝產物之定性
    及定量分析，幾乎不會有偽陽性反應產生，為毒品檢驗學之
    常規，上開檢驗結果當足以認定為真實。且現場查獲之白色
    粉末1包連同包裝袋1只（ 毛重0.4公克，因鑑驗使用0.02公
    克），經送臺灣檢驗科技股份有限公司鑑驗結果，確含海洛
    因成分，此有濫用藥物檢驗報告 1紙附卷可憑。此外，有海
    洛因殘渣袋1只扣案可佐，復有現場照片6張在卷可稽，足見
    上訴人自白確與事實相符，應堪採信。因認上訴人犯行明確
    ，就上訴人施用第一級毒品海洛因部分，論以施用第一級毒
    品罪，累犯，處有期徒刑 9月，併為相關沒收之宣告。就上
    訴人施用第二級毒品甲基安非他命部分，論以施用第二級毒
    品罪，累犯，處有期徒刑 6月。並就主刑部分定其執行有期
    徒刑1年1月。已詳敘其認定上訴人犯罪事實之證據及理由，
    於法尚無不合。上訴意旨略稱：上訴人已懷孕 5月以上，胎
    兒生父在監執行，上訴人雙親年邁，尚有一子就讀國中，全
    家靠上訴人加工賺錢維生，請求考量上訴人家庭狀況，酌量
    減輕刑度等語。惟查：量刑之輕重，係屬事實審法院得依職
    權自由裁量之事項，茍於量刑時，已依行為人之責任為基礎
    ，並斟酌刑法第57條各款所列情狀，而未逾越法定範圍，又
    未濫用其職權，即不得遽指為違法。本件原判決於量刑時，
    已依上揭規定，審酌上訴人前因施用毒品案，經觀察、勒戒
    後，復因施用毒品案，迭經檢察官依法訴追，仍不知悔改、
    警惕，猶繼續施用毒品，本不宜寬貸，惟此乃自戕行為及上
    訴人犯後已坦承悔悟等一切情狀，予以綜合考量，而就上訴
    人施用第一級毒品海洛因罪，量處有期徒刑 9月。就上訴人
    施用第二級毒品罪，量處有期徒刑 6月。並定其應執行之刑
    有期徒刑1年1月，既未逾越法定刑度，亦未濫用自由裁量之
    權限，刑度亦屬妥適，核無不當或違法之情形。又受徒刑之
    諭知，而懷胎 5月以上者，依檢察官之指揮，於其痊癒或該
    事故消滅前，停止執行，刑事訴訟法第 467條定有明文。上
    訴人懷胎 5月以上，係屬檢察官如何指揮執行之問題，不能
    認為原判決有何違法或不當。本件上訴人僅以其懷胎 5月以
    上及家庭因素，上訴請求酌減其刑度，揆諸上開說明，尚難
    謂已敘明具體理由，其所為上訴不合法定要件，爰不經言詞
    辯論，逕以判決駁回。
據上論斷，應依刑事訴訟法第367條前段、第372條，判決如主文
。
中    華    民    國    97    年    9    月     15    日
                  刑事第 七 庭  審判長法  官  陳晴教
                                      法  官  游紅桃
                                      法  官  楊智勝
以上正本證明與原本無異。
施用第二級毒品罪部分不得上訴。
施用第一級毒品罪部分如不服本判決，應於收受送達後十日內向
本院提出上訴書狀，其未敘述上訴之理由者並得於提起上訴後十
日內向本院補提理由書（均須按他造當事人之人數附繕本）。
                                      書記官  張美華
中    華    民    國    97    年    9     月    16    日


司法院資訊處製作；財團法人民間司法改革基金會備份。
